【裁判字號】    92,易,232
【裁判日期】    920507
【裁判案由】    竊盜
【裁判全文】
臺灣新竹地方法院刑事判決                          九十二年度易字第二三二號
    公  訴  人  臺灣新竹地方法院檢察署檢察官
    被      告  丙○○
右列被告因竊盜案件，經檢察官提起公訴（九十一年度偵字第六九四五、七０六０號
），本院判決如左：
    主  文
丙○○連續竊盜，處有期徒刑月，如易科罰金，以佰元折算壹日。緩刑貳年。
扣案之鑰匙貳把，沒收。
    事  實
丙○○因貧病交迫，又無交通工具往返就醫，乃竟意圖為自己不法之所有，而基於竊
盜之概括犯意，連續（一）先於民國九十一年十一月中旬某日上午十時許（起訴書載
為九十一年十月十五日下午五時許），在新竹市○○路附近，以其所有之鑰匙二把竊
取丁○○所有於九十一年十月十五日下午五時許，在新竹市○○街「大遠百百貨公司
」附近失竊，而為不詳年籍姓名者管領持有未懸掛車牌之車牌號碼ＴＷＤ－七七一號
機車，得手後留供己用騎乘；（二）又於九十一年十一月二十九日下午五時三十分許
，在新竹市○○街九五號「大潤發賣場內」竊取甲○○管領之金門特級３８度高梁酒
二瓶，得手後旋經甲○○發覺報警當場查獲，並扣得持所有前開竊盜犯罪所用之鑰匙
二把。丙○○又意圖為自己不法之所有，於九十一年十一月二十六日晚上，在新竹市
○○路「空軍醫院」前，發現乙○○所有已為不詳年籍姓名者竊取而失竊離本人持有
之車牌號碼ＳＭＭ－一五五號機車車牌一面，乃基於侵占離本人所持有之物之犯意，
予以侵占入己，並懸掛在前開竊得未懸掛車牌之車牌號碼ＴＷＤ－七七一號機車上使
用。案經新竹市警察局第一分局報告臺灣新竹地方法院檢察署檢察官偵查起訴。
    理  由
一、訊據被告固坦承有前揭竊取金門特級３８度高梁酒二瓶及侵占離被害人乙○○所
    持有之車牌號碼ＳＭＭ－一五五號機車車牌一面等犯行，亦不否認有於九十一年
    十一月中旬某日上午十時許，在新竹市○○路附近，牽走被害人丁○○所有於九
    十一年十月十五日下午五時許，在新竹市○○街「大遠百百貨公司」附近失竊，
    而為不詳籍姓名者管領持有未懸掛車牌之車牌號碼ＴＷＤ－七七一號機車等情，
    惟矢口否認有此部分盜犯行，辯稱伊係拾得云云。然查：
（一）右揭被告竊取金門特級３８度高梁酒二瓶及侵占離被害人乙○○所持有之車牌
      號碼ＳＭＭ－一五五號機車車牌一面之事實，業據被告迭於警訊、偵查中及本
      院審理時坦承不諱，核與被害人甲○○、乙○○分別於警訊中指述之情節大致
      相符，並有贓物領據二紙在稽。再者，車牌號碼ＳＭＭ－一五五號機車（連同
      車牌）確係被害人乙○○所有，在新竹市「空軍醫院」前失竊，而於九十一年
      十一月二十七日上午九時許發現失竊一節，亦據被害人乙○○於警訊中指述明
      確，並有車輛竊盜查詢認可資料一紙在卷足參。據此，被告拾獲後侵占入己之
      車牌號碼ＳＭＭ－一五五號機車車牌一面，確係被害人乙○○所失竊而離本人
      所持有之物無疑。從而，被告此部分之自白，顯與事實相符。又被害人乙○○
      所有之車牌號碼ＳＭＭ－一五五號機車係機車連同車牌失竊，然被告為警查獲
      時僅起出懸掛在車牌號碼ＴＷＤ－七七一號機車上之車牌號碼ＳＭＭ－一五五
      號機車車牌一面，而未同時查獲起出車牌號碼ＳＭＭ－一五五號機車車身。據
      此，倘該車牌號碼ＳＭＭ－一五五號機車車牌一面係被告所竊取，則衡情該車
      牌號碼ＳＭＭ－一五五號機車車身應仍尚置於現場而未失竊，然被害人乙○○
      所有之車牌號碼ＳＭＭ－一五五號機車乃係機車連同車牌一併失竊，自無從排
      除他人竊取機車後隨即將車牌棄置現場之可能性。從而，公訴人推測被告應係
      自被害人乙○○所有之車牌號碼ＳＭＭ－一五五號機車上拆卸竊取車牌一節，
      尚非有據。此外，復查無其他積極證據足以認定被告有竊取被害人乙○○所有
      之車牌號碼ＳＭＭ－一五五號機車車牌一面之情事，自難僅憑查獲被告持有該
      車牌號碼ＳＭＭ－一五五號機車車牌一面贓物之事實，即推論被告係竊取所得
      。
（二）第查，車牌號碼ＴＷＤ－七七一號機車（連同車牌）確係被害人丁○○所有於
      九十一年十月十五日下午五時許，在新竹市○○街「大遠百百貨公司」附近失
      竊等情，亦據被害人丁○○於警訊中指述屬實，並有贓物領據紙及車籍查詢認
      可資料各一紙在卷可稽。據此，前開車牌號碼ＴＷＤ－七七一號機車顯係不詳
      年籍姓名者竊取後管領持有無疑。又該機車係民國八十五年出廠，迄案發時使
      用約已六年，然外觀上仍屬堪用，此有該機車車籍查詢認可資料及照片各一紙
      在卷可證。揆諸上情，該車牌號碼ＴＷＤ－七七一號機車縱未懸掛車牌，然從
      外觀上應足以判斷應非係被棄置，故被告以其所有之鑰匙二把牽走該機車後留
      供自己騎乘，事後又侵占前開所述離被害人乙○○所持有之車牌號碼ＳＭＭ－
      一五五號機車車牌一面，並懸掛在該車牌號碼ＴＷＤ－七七一號機車上使用，
      以掩人耳目，在在均足證被告係基於竊盜之犯意竊取該未懸掛車牌之車牌號碼
      ＴＷＤ－七七一號機車無疑。至其辯稱係拾獲云云，應係避重就輕之詞，不足
      採信。又被害人丁○○所有之車牌號碼ＴＷＤ－七七一號機車雖係於九十一年
      十月十五日下午五時許，在新竹市○○街「大遠百百貨公司」附近失竊，然係
      機車車身連同車牌一併失竊，而被告為警查獲時乃僅起出機車車身，而未查獲
      起出車牌，是被告供稱該機車車身係於九十一年十一月中旬某日上午十時許
      ，在新竹市○○路附近所竊取，應尚非無據。況被告固有竊取該車牌號碼ＴＷ
      Ｄ－七七一號機車車身之事實，已如前述，然究難僅憑查獲被告持有該車牌號
      碼ＴＷＤ－七七一號機車贓車身之事實，即認定被告係於被害人丁○○失竊之
      時、地所竊取。故公訴人認被告係於九十一年十月十五日下午五時許，在新竹
      市○○街「大遠百百貨公司」附近竊取被害人丁○○所有之車牌號碼ＴＷＤ－
      七七一號機車，乃有未洽，附此敘明。
（三）綜上，事證已臻明確，被告犯行洵堪認定。
二、核被告所為係分別犯刑法第三百二十條第一項之普通竊盜罪及刑法第三百三十七
    條之侵占離本人所持有之物罪。其先後二次竊盜犯行，時間緊接，反覆為之，所
    犯又係犯罪構成要件相同之罪名，顯係基於概括之犯意，應依連續犯之規定論以
    一罪，並依法加重其刑。又被告所犯侵占離本人所持有之物犯行及第一次竊盜犯
    行二罪間，有方法目的之牽連關係，應從一重依刑法第三百二十條第一項之普通
    竊盜罪處斷。又公訴人認被告所犯侵占離本人所持有之物罪部分，係犯刑法第三
    百二十條第一項之普通竊盜罪，乃尚有未洽，已如前述，應變更起訴法條（最高
    法院八十八年度台非字第三五０號刑事判決參照）。爰審酌被告係因貧病交迫，
    又無交通工具往返就醫，乃犯本件，犯罪動機尚稱單純，且犯罪手段、情節及所
    生危害尚非重大，犯罪後坦承部分犯行等一切情狀，酌予量處如主文所示之刑，
    並諭知易科罰金之折算標準。第查，被告未曾受有期徒刑以上刑之宣告，此有臺
    灣高等法院被告全國前案紀錄表及臺灣新竹地方法院檢察署刑案資料查註紀錄表
    在卷可查，一時失慮，致罹刑章，經此偵審程序及科刑教訓，應當知所警惕，諒
    無再犯之虞，本院因認被告所受宣告之刑，以暫不執行為適當，爰併予宣告緩刑
    二年，以啟自新。至扣案之鑰匙二把，係被告所有供竊盜犯罪所用之物，併依刑
    法第三十八條第一項第二款規定宣告沒收。
據上論斷，應依刑事訴訟法第二百九十九條第一項前段、第三百條，刑法第五十六條
、第三百二十條第一項、第三百三十七條、第五十五條、第四十一條第一項前段、第
七十四條第一款、第三十八條第一項第二款，罰金罰鍰提高標準條例第一條前段、第
二條，判決如主文。
本案經檢察官邱朝智到庭執行職務。
中      華      民      國    九十二      年      五    月      七      日
                                臺灣新竹地方法院刑事第一庭
                                    法  官    汪  銘  欽
右正本證明與原本無異。
如不服本判決，應於判決送達後十日內向本院提出上訴狀（應附繕本），上訴於臺灣
高等法院。
                                    書記官    江  靜  玲
中      華      民      國    九十二      年      五    月      七      日
附錄本案論罪科刑法條
刑法第三百二十條第一項：
意圖為自己或第三人不法之所有，而竊取他人之動產者，為竊盜罪，處五年以下有期
徒刑、拘役或五百元以下罰金。
刑法第三百三十七條：
意圖為自己或第三人不法之所有，而侵占遺失物、漂流物或其他離本人所持有之物者
，處五百元以下罰金。


司法院資訊處製作；財團法人民間司法改革基金會備份。
